# 母子公司之间的股权无偿划转问题

提问人：风云会 时间：2016-11-25 16:11:44
请教陈版：控股或全资母子公司之间的股权无偿划转，双方单体报表如何进行账务处理；合并报表有没有需要特别注意的事项；如果股权划出发没有资本公积，且未分配利润为负值，是否继续冲减。

回答人：chenyiwei
子公司划转股权给母公司：子公司按划出的股权投资的账面价值依次冲减资本公积、盈余公积、未分配利润；母公司按该长期股权投资在子公司的账面价值入帐，同时贷记对该划出方子公司的长期股权投资。 母公司划转股权给子公司：母公司按划出股权的原账面价值转入对划入方子公司的长期股权投资成本；子公司如果构成同一控制下合并的，则按取得目标公司帐面净资产的份额对划入的长期股权投资进行初始计量；其他情况，按该长期股权投资在母公司的原账面价值进行初始计量。 无论个别报表如何处理，合并报表层面均应完全抵销其影响，包括涉及非全资子公司时对母公司合并报表层面的少数股权也没有影响。 如果划出方涉及冲减权益的（子公司划给母公司），但子公司无足够资本公积的，则依次冲减资本公积、盈余公积、未分配利润。

提问人：nenhui 时间：2016-12-08 10:56:33
陈版： 1 、关于母子公司之间股权划转，会计准则、相关解释、函等是否有明确规定? 2、您在 2 楼说：“子公司如果构成同一控制下合并的，则按取得目标公司帐面净资产的份额对划入的长期股权投资进行初始计量；其他情况，按该长期股权投资在母公司的原账面价值进行初始计量。”，这个有什么不同吗，有没有相关条文规定? 3、“母公司按划出股权的原账面价值转入对划入方子公司的长期股权投资成本；”就是：借：长期股权投资－划入方公司 贷：长期股权投资－被划出方公司； 但按国家税务总局公告 2015 、 40 号文：“100%直接控制的母子公司之间，母公司向子公司按账面净值划转其持有的股权或资产，母公司没有获得任何股权或非股权支付。母公司按冲减实收资本（包括资本公积，下同）处理，子公司按接受投资处理。”，会计处理应为，借：资本公积等 贷：长期股权投资－被划方公司， 请问，划出方会计处理，借方，应是资本公积还是长期股权投资?

回答人：chenyiwei
除了“三去一降一补”等特殊情况外，其他情况下母子公司之间的股权划转的会计处理没有专门有针对性的规定，但个人认为现有的会计准则已经完全可以涵盖此类业务，特别是同一控制下合并、丧失对子公司控制权、非货币性资产交换等准则都可能适用于这些问题。 税务文件不作为会计处理的依据。母公司将股权或其他资产无偿划转给子公司，本质上是以这些股权或资产对子公司追加资本性投入，母公司并未丧失对这些股权所在公司或资产的控制权，因此不应借记母公司自身的权益类科目。